臺灣高等法院臺南分院刑事判決
111年度上訴字第356號
111年度上訴字第357號
上  訴  人  臺灣臺南地方檢察署檢察官
被      告  陳凊豪


上列上訴人因被告詐欺等案件，不服臺灣臺南地方法院110年度
訴字第772、898號中華民國111年1月10日第一審判決（起訴案號
：臺灣臺南地方檢察署110年度營偵字第1211、1555號；追加起
訴案號：同署110年度偵字第17525號），提起上訴，本院判決如
下：
    主  文
原判決關於附表一編號1「宣告刑、沒收」欄所處之宣告刑及定
應執行部分均撤銷。
上開撤銷部分，陳凊豪處如附表一編號1「本院宣告刑」欄所示
之刑。
其他（即原判決關於附表一編號2「宣告刑、沒收」欄所處之宣
告刑部分）上訴駁回。
上開撤銷改判部分所處之刑與上訴駁回部分所處之刑，應執行有
期徒刑壹年貳月。緩刑參年，並應履行如附表二所示內容。
    理  由
壹、程序事項：
一、按刑事訴訟法施行法第7條之13前段規定：中華民國110年5
    月31日修正通過之刑事訴訟法施行前，已繫屬於各級法院之
    案件，於施行後始適用修正前刑事訴訟法第348條規定。又
    新修正之刑事訴訟法第348條規定已於110年6月16日公布，
    依中央法規標準法第13條規定，自本條公布之日起算至第3
    日起即於同年6月18日即已發生效力。換言之，於110年6月1
    8日後（包括當日）繫屬於各級法院之案件，均應依修正後
    之刑事訴訟法第348條規定處理。而新修正之本條係規定：
    （第1項）上訴得對於判決之一部為之。（第2項）對於判決
    之一部上訴者，其有關係之部分，視為亦已上訴。但有關係
    之部分為無罪、免訴或不受理者，不在此限。（第3項）上
    訴得明示僅就判決之刑、沒收或保安處分一部為之。
二、查本件上訴人即臺灣臺南地方檢察署檢察官不服原判決，於
    111年2月8日提起上訴，並於同年3月11日繫屬本院。依檢察
    官所提上訴書（見本院第356號卷第11頁、第357號卷第9頁
    ），表明僅就量刑不服提起上訴。另於本院審判期日亦均表
    示僅就量刑提起上訴，亦即對於原判決（如附件）認定之犯
    罪事實及所引用之證據及理由、罪名均無不服，並同意本案
    以本案以原審認定之犯罪事實、證據理由、適用法條、罪名
    、沒收為基礎，僅就量刑部分調查證據及辯論（見本院356
    、357號卷第80頁）。依據前述規定，本院僅就原判決量刑
    妥適與否進行審理，至於原判決其他部分（含原判決認定之
    犯罪事實、罪名及沒收），則非本院審理範圍，先予指明。
貳、實體事項：
一、檢察官上訴意旨主張：告訴人姜品秀具狀請求上訴，以被告
    惡意詐騙，其詐騙金額是告訴人前因車禍所取得之賠償等情
    ，對原判決量刑不服，經核閱原判決對被告量刑部份，與罪
    刑相當原則與比例原則似有相違，揆諸上揭說明，原審對被
    告量刑宜有再說明之處等語。
二、上訴論斷之理由：撤銷原判決之理由及量刑
  ㈠按刑罰之量定，固屬法院自由裁量之職權行使，而刑事審判
    之量刑，既旨在實現刑罰權分配之正義，法院對科刑判決之
    被告量刑，自應符合罪刑相當原則，使罰當其罪，以契合人
    民之法律感情，則行為人犯後悔悟之程度，是否與被害人達
    成和解，及其後能否確實善後履行和解條件，以彌補被害人
    之損害，均攸關於法院判決量刑之審酌，且基於「修復式司
    法」理念，國家亦有責權衡被告接受國家刑罰權執行之法益
    與確保被害人損害彌補之法益，務必使二者間在法理上力求
    衡平。
  ㈡經查：
　⒈被告於原審審理中已與告訴人賴清順於110年10月29日調解成
    立，同意分期給付告訴人賴清順新臺幣（下同）40萬元，告
    訴人賴清順同意如被告依調解成立内容第一項遵期履行，則
    願意原諒相對人，並請求法院從輕量刑或如符合緩刑宣告之
    要件，給予附條件緩刑宣告之機會（臺灣臺南地方法院110
    年度訴字第772號），此有原審法院110年度南司刑移調字第
    495號調解筆錄在卷可證（見原審772號卷第105至106頁）。
    然原審就此部分漏未審酌，而為刑罰量定理由，尚有未洽。
　⒉另被告於本院審理中業與告訴人姜品秀於111年4月18日達成
    和解，同意分期給付告訴人姜品秀33萬9,000元，告訴人姜
    品秀願於收受第一期款項後及被告依和解條件履行之情況下
    ，不追究被告刑事責任，如被告符合緩刑條件，同意法院給
    予被告附條件緩刑之諭知，此有本院111年4月18日調解筆錄
    在卷可證（見本院第356號卷第71至72頁、第357號卷第73至
    74頁）。堪認被告犯後態度與原審相較已有不同，然原審就
    此部分未及審酌，而為刑罰量定理由，亦有未洽。
　⒊又被告既已與告訴人姜品秀達成和解並同意分別賠償，告訴
    人姜品秀亦願於收受第一期款項後及被告依和解條件履行之
    情況下，不追究被告刑事責任，是檢察官以前揭上訴意旨提
    起上訴，固無理由，然基於前述說明，本件量刑之基礎已有
    不同，自應由本院就量刑事項重新審酌，就原判決附表一編
    號1告訴人賴清順部分，考量被告已與告訴人賴清順成立調
    解並部分賠償（詳見附表二編號1）之情狀，就原判決附表
    一編號1所處宣告刑及定應執行刑部分均撤銷改判；另就原
    判決附表一編號2告訴人姜品秀部分，雖被告已與告訴人姜
    品秀達成和解並部分賠償（詳見附表二編號2），但因原審
    已量處法定最輕度刑即有期徒刑1年，已無從再為減刑，且
    檢察官請求加重其刑，依前述說明亦無理由，故就原判決附
    表一編號2所處宣告刑部分駁回檢察官之上訴，此部分僅就
    原判決定應執行部分撤銷改判。
  ㈡爰審酌被告正值青壯，不思循正途取財，為牟取不法報酬，
    竟加入本案詐欺集團擔任車手，負責向被害人收取詐得款項
    及自被害人之金融帳戶提領詐得款項轉交予上手，危害他人
    之財產權益及社會治安甚鉅；犯後雖坦承犯行，惟迄未與告
    訴人2人和解賠償損害或徵得原諒；兼衡被告之智識程度、
    家庭經濟狀況、各次犯罪之動機、目的、手段、角色分工與
    行為分擔、涉案情節、告訴人賴清順遭詐取之財物數額等一
    切情狀，量處如附表一編號1「本院宣告刑」欄所示之刑，
    並附表一編號2上訴駁回部分定其應執行刑如主文第2項所示
    。
  ㈢又被告未曾因故意犯罪受有期徒刑以上刑之宣告，其因一時
    失慮觸法，然犯後坦承犯行，並與告訴人2人分別成立調解
    、達成和解，同意賠償告訴人2人分別如附表二編號1、2所
    示之金額並已部分賠償，顯有悔悟彌補之意，因認被告經此
    次起訴、審判後，當能知所警惕，而無再犯之虞，參以告訴
    人2人亦同意法院諭知被告附條件緩刑之宣告，業如前述，
    本院因認被告所宣告之刑，以暫不執行為適當，爰依刑法第
    74條第1項第1款之規定，宣告被告緩刑3年，以啟自新。又
    按緩刑宣告，得斟酌情形，命犯罪行為人向被害人支付相當
    數額之財產或非財產上之損害賠償，刑法第74條第2項第3款
    亦定有明文。查被告既表示願賠償告訴人2人，為使告訴人
    獲得充分之保障，並督促被告履行賠償，以收緩刑之功效，
    爰參照被告同意給付告訴人2人之內容（如附表二），依刑
    法第74條第2項第3款規定，命被告並應於緩刑期間內履行如
    附表所示內容，以確保告訴人2人所受損害獲得適當填補，
    此部分依同法條第4 項規定，並得為民事強制執行名義。倘
    被告未遵循本院所諭知上述緩刑期間之負擔，情節重大者，
    檢察官仍得依刑事訴訟法第476條及刑法第75條之1第1項第4
    款之規定，聲請法院撤銷上開緩刑宣告，併予敘明。
據上論斷，應依刑事訴訟法第369條第1項前段條、第364條、第2
99條第1項前段，判決如主文。
本案經臺灣臺南地方檢察署檢察官莊士嶔提起公訴、同署檢察官
吳毓靈追加起訴、同署檢察官羅瑞昌提起上訴，臺灣高等檢察署
臺南檢察分署檢察官李宛凌到庭執行職務。
中　　華　　民　　國　　111 　年　　5 　　月　　25　　日
                  刑事第四庭    審判長法  官  郭玫利
                                      法  官  林臻嫺
                                      法  官  曾子珍
以上正本證明與原本無異。
如不服本判決應於收受送達後20日內向本院提出上訴書狀，其未
敘述上訴理由者，並得於提起上訴後20日內向本院補提理由書（
均須按他造當事人之人數附繕本）「切勿逕送上級法院」。
　　　　　　　　　　　　　　　　　　　書記官  李淑惠
中　　華　　民　　國　　111 　年　　5 　　月　　25　　日
附錄本案論罪科刑法條：
組織犯罪防制條例第3條第1項
發起、主持、操縱或指揮犯罪組織者，處3年以上10年以下有期
徒刑，得併科新臺幣1億元以下罰金；參與者，處6月以上5年以
下有期徒刑，得併科新臺幣1千萬元以下罰金。但參與情節輕微
者，得減輕或免除其刑。
中華民國刑法第216條
（行使偽造變造或登載不實之文書罪）
行使第210條至第215條之文書者，依偽造、變造文書或登載不實
事項或使登載不實事項之規定處斷。
中華民國刑法第211條
（偽造變造公文書罪）
偽造、變造公文書，足以生損害於公眾或他人者，處1年以上7年
以下有期徒刑。
中華民國刑法第339條之4
犯第339條詐欺罪而有下列情形之一者，處1年以上7年以下有期
徒刑，得併科1百萬元以下罰金：
一、冒用政府機關或公務員名義犯之。
二、三人以上共同犯之。
三、以廣播電視、電子通訊、網際網路或其他媒體等傳播工具，
    對公眾散布而犯之。
前項之未遂犯罰之。

附表一：
編號 犯罪事實 原審宣告刑 本院宣告刑 1 如原判決附表一編號1「詐欺方式」所載 （告訴人賴清順） 陳凊豪處有期徒刑壹年貳月。 陳凊豪處有期徒刑壹年壹月。 2 如原判決附表一編號2「詐欺方式」所載 （告訴人姜品秀） 陳凊豪處有期徒刑壹年。 上訴駁回 （維持原判決量刑） 

附表二：被告應履行之內容
編號 告訴人 （被害人） 應給付金額 （新臺幣） 應（已）給付情形 應（已）給付依據 1 賴清順  40萬元 ①於110年12月15日前（含當日）及111年1月14日前（含當日），各給付新20萬元，如有一期未按時履行視為全部到期。給付方式：由雙方自行約定。 ②已給付20萬元 ①原審調解筆錄  （原審772號卷第10    5至106頁） ②原審110年12月22日公務電話紀錄  （原審772號卷第12    9頁） 2 姜品秀 33萬9,000元 ①111年5月20日前給付10萬元，其餘23萬9,000元分為12期給付，自111年6月20日起按月於每月20日給付，第1期至第11期各給付2萬元，第12期給付1萬9,000元，若一期未按期履行視為全部到期。給付方式：匯款至姜品秀帳戶。 ②已給付10萬元 ①和解筆錄  （本院第356號卷第   71至72頁、第357   號卷第73至74頁） ②本院111年5月17日公務電話紀錄  （本院357號卷第83頁）